【裁判字號】    98,訴,26
【裁判日期】    980430
【裁判案由】    變更登記
【裁判全文】
高雄高等行政法院裁定
                                        98年度訴字第26號
原      告  甲○○○○○○○○.
被      告  高雄市政府
代  表  人  乙○  市長
上列當事人間有關變更登記事件，原告提起行政訴訟，本院裁定
如下：
    主  文
原告之訴駁回。
訴訟費用由原告負擔。
    理  由
一、按「原告之訴，有左列各款情形之一者，行政法院應以裁定
    駁回之。．．．十、起訴不合程式或不備其他要件者。」為
    行政訴訟法第107條第1項第10款所明定。另按同法第5條第1
    項規定：「人民因中央或地方機關對其依法申請之案件，於
    法令所定期間內應作為而不作為，認為其權利或法律上利益
    受損害者，經依訴願程序後，得向高等行政法院提起請求該
    機關應為行政處分或應為特定內容之行政處分之訴訟。」人
    民依本條項規定提起之課予義務訴訟，須經訴願前置程序，
    若未經訴願程序，即逕行提起行政訴訟，其起訴即不備訴訟
    要件，行政法院應以裁定駁回之，合先敘明。
二、經查，原告於民國94年12月9日向被告申請將營利事業名稱
    「金龍城育樂場」及營業項目「J701020遊樂園業」，變更
    登記為「金龍城電子遊戲場」及「J701010電子遊戲場業」
    。經被告審查後，以原告之營業場所與都市計畫法高雄市施
    行細則第13條第11款有關電子遊戲場之營業場所須距離國民
    中、小學、高中、職校、醫院1千公尺以外規定不合，乃以9
    4年12月14日高市府建2營字第09300542502號函為否准其申
    請變更登記之處分。原告不服，提起訴願，經經濟部以95年
    5月8日經訴字第09506166390號訴願決定，以被告逕以不具
    法律位階之都市計畫法高雄市施行細則第13條第11款限制申
    請設立電子遊戲場業者，須距離國民中、小學、高中、職校
    、醫院1千公尺以上，與地方制度法第28條第2款規定及最高
    行政法院94年11月份庭長法官聯席會議決議等意旨不符，顯
    有適用法規不當之違誤等由，將原處分撤銷（第1次），責
    由被告於收受訴願決定書後3個月內，另為適法之處分。案
    經被告重為審酌，仍援引相同理由，迭次以95年8月8日高市
    府建2字第0950040672號、96年1月15日高市府建2字第09600
    02782號、96年12月4日高市府建2字第0960047408號函為否
    准之處分，原告復分別對之提起訴願，亦再經經濟部分別以
    95年10月16日經訴字第09506179410號（第2次）、96年9月
    10日經訴字第09606074450號（第3次）、97年3月21日經訴
    字第09706103730號（第4次）等訴願決定書，將被告上揭原
    處分撤銷，責由被告另為適法之處分。嗣被告復依據經濟部
    97年3月21日經訴字第09706103730號第4次訴願決定書及訴
    願法第81條規定，於97年4月7日以高市府建2字第097001476
    8號函，再次向原告作出否准申請營利事業名稱及營業項目
    變更登記之處分，惟原告並未對該處分提起訴願而告確定等
    情，此有上揭被告函文及經濟部訴願決定書附卷可稽，洵堪
    認定。
三、又原告對被告否准其上揭變更登記之處分不服，復於97年11
    月18日及12月25日向被告重為申請營利事業名稱及營業項目
    之變更登記，惟仍遭被告分別以97年11月28日高市府建2營
    字第09300542504號及97年12月30日高市府建2營字第093005
    42505號函否准在案，是原告若對被告上開處分不服，理應
    循序提起訴願、行政訴訟，以茲救濟。惟原告未於上開處分
    書送達後次日起之訴願期間30日內提起訴願，即依行政訴訟
    法第5條第1項規定，逕向本院提起課予義務訴訟，請求本院
    判決(一)將原行政處分撤銷。(二)被告對於原告94年12月9日申
    請「金龍城育樂場」營利事業名稱變更、營業項目變更登記
    事件（94年12月9日收文編號：0000000000號），應作成准
    予申請登記之處分，亦經本院向被告及訴願機關經濟部查明
    屬實，則揆諸首揭法條之說明，原告未經訴願前置程序，其
    起訴要件自屬不備，訴訟即非合法。至原告另稱未曾收受過
    被告97年4月7日高市府2字第0970014768號處分書乙節，縱
    稱屬實，然此乃屬訴願期間應如何計算之問題，是原告若對
    被告該否准之處分不服，要難謂得不經訴願程序而逕行提起
    行政訴訟。其逕行向本院起訴，仍欠缺起訴要件而不合法。
四、綜上所述，原告提起本件課予義務訴訟，核與行政訴訟法第
    5條第1項規定之構成要件不合，其起訴應認不備訴訟要件，
    應予裁定駁回。又本件原告之訴，既從程序上予以駁回，其
    實體之主張，自無庸再予斟酌，併予敘明。
五、依行政訴訟法第107條第1項第10款、第104條、民事訴訟法
    第95條、第78條，裁定如主文。
中    華    民    國    98    年     4    月   30     日
              高雄高等行政法院第三庭
                          審判長法官   邱 政 強
                                法官   李 協 明
                                法官   詹 日 賢
以上正本係照原本作成。
如不服本裁定，應於裁定送達後10日內以書狀敘明理由，經本院
向最高行政法院提出抗告（須按對造人數附具繕本）。
中    華    民    國    98    年     4    月   30     日
                              書記官   楊 曜 嘉


司法院資訊處製作；財團法人民間司法改革基金會備份。
